臺灣高等法院刑事裁定
111年度聲字第194號
聲  請  人  臺灣高等檢察署檢察官
受  刑  人  高正欣



上列聲請人因受刑人數罪併罰有二裁判以上，聲請定其應執行之
刑（聲請案號：111年度執聲字第40號），本院裁定如下：
    主  文
高正欣因犯如附表所示各罪所處之刑，應執行有期徒刑貳年拾月
。
    理  由
一、聲請意旨略以：受刑人高正欣因違反銀行法等數罪，先後經
    判決確定如附表，應依刑法第53條、第50條第2項、第51條
    第5款規定，定其應執行之刑，爰依刑事訴訟法第477條第1
    項聲請裁定定其應執行刑等語。
二、查受刑人行為後，刑法第50條已於民國102年1月23日修正公
    布，並自102年1月25日施行。修正前刑法第50條：「裁判確
    定前犯數罪者，併合處罰之。」之規定，業經修正為：「裁
    判確定前犯數罪者，併合處罰之。但有下列情形之一者，不
    在此限：一得易科罰金之罪與不得易科罰金之罪。二得易科
    罰金之罪與不得易服社會勞動之罪。三得易服社會勞動之罪
    與不得易科罰金之罪。四得易服社會勞動之罪與不得易服社
    會勞動之罪。前項但書情形，受刑人請求檢察官聲請定應執
    行刑者，依第51條規定定之。」則依修正後規定，對於裁判
    前所犯數罪存有該條第1項但書各款所列情形，除受刑人請
    求檢察官聲請定應執行刑者外，已不得併合處罰之。參諸刑
    法總則編第七章有關數罪併罰之規定，係立法者基於刑事政
    策之考量，避免數罪累計而處罰過嚴，罪責失衡，藉此將被
    告所犯數罪合併之刑度得以重新裁量，防止刑罰過苛，以保
    障人權；惟如受刑人所犯之數罪中有原得易科罰金之罪者，
    將因合併定執行刑之他罪而產生不同之結果，於數罪中兼有
    不得易科罰金之刑時，經定其應執行刑，原可易科罰金之刑
    ，亦不得易科罰金，於被告是否有利，仍應依個別情狀甄別
    之，依修正後規定，於裁判前所犯數罪兼有得易科罰金之罪
    與不得易科罰金之罪時，其是否依刑法第51條定應執行刑，
    繫乎受刑人之請求與否，而非不問被告之利益與意願，一律
    併合處罰之，經比較結果，應以修正後之規定較有利於本件
    受刑人，應適用修正後之刑法第50條規定。
三、經查：
  ㈠按定應執行刑，不僅攸關國家刑罰權之行使，於受刑人之權
    益亦有重大影響，除顯無必要或有急迫情形外，法院於裁定
    前，允宜予受刑人以言詞、書面或其他適當方式陳述意見之
    機會，使程序保障更加周全，此為最高法院邇來統一之見解
    。據此，本院業將檢察官聲請書、受刑人定應執行刑案件一
    覽表及陳述意見狀送達本件受刑人，並經其表示無意見，此
    有陳述意見狀在卷可參（見本院卷第129頁）。
　㈡本件受刑人因違反銀行法等罪，經臺灣桃園地方法院及本院
    分別判處如附表所示之刑，並均經上級法院判決確定在案，
    有各該刑事判決書及本院被告前案紀錄表附卷可憑（見本院
    卷第13至98、116至119頁）。
  ㈢受刑人所犯如附表編號1所示之罪所處之刑得易科罰金，另附
    表編號2、3所示之罪所處之刑則均不得易科罰金，核屬刑法
    第50條第1項但書第1款情形，依同條第2項規定，須經受刑
    人請求檢察官聲請定其應執行刑者，始得全部依第51條規定
    合併定其應執行之刑。茲受刑人業已請求檢察官聲請合併定
    其應執行之刑，此有受刑人簽署之臺灣桃園地方檢察署依10
    2年1月23日修正之刑法第50條調查受刑人是否聲請定應執行
    刑調查表在卷可稽（見本院卷第9頁），故經本院審核，認
    聲請為正當。
  ㈣而按法律上屬於自由裁量之事項，有其外部性界限及內部性
    界限，並非概無拘束。依據法律之具體規定，法院應在其範
    圍選擇為適當之裁判者，為外部性界限；而法院為裁判時，
    應考量法律之目的，及法律秩序之理念所在者，為內部性界
    限。法院為裁判時，二者均不得有所踰越。在數罪併罰，有
    二裁判以上，定其應執行之刑時，固屬於法院自由裁量之事
    項，然仍應受前揭外部性界限及內部性界限之拘束（最高法
    院94年度台非字第233號判決意旨參照）。本件附表編號2、
    3所示之罪，業經本院以108年度重金上更一字第5號判決定
    應執行刑為有期徒刑2年6月確定在案等情，有上開刑事判決
    書及本院被告前案紀錄表附卷可按（見本院卷第64、119頁
    ），爰審酌該內部性及外部性界限，並考量受刑人所犯上開
    各罪之犯罪類型、態樣、侵害法益等情狀，及受刑人上揭表
    示「無意見」之陳述意見狀（見本院卷第129頁），復就其
    所犯之罪整體評價其應受非難及矯治之程度，並兼衡刑罰經
    濟與公平、比例等原則，定其應執行之刑如主文所示。至附
    表編號1部分雖已執行完畢，但此僅屬將來檢察官指揮執行
    時應將已執行完畢之日數予以扣除之問題，並不影響本件定
    應執行刑之裁定，併予敘明。
四、爰依刑事訴訟法第477條第1項，刑法第2條第1項但書、第50
    條第2項、第53條、第51條第5款，裁定如主文。
中　　華　　民　　國　　111 　年　　 2　　月　   11 　日
                  刑事第二十五庭審判長法　官  邱滋杉
                                      法　官  陳彥年
                                      法　官  黃翰義
以上正本證明與原本無異。
如不服本裁定，應於收受送達後五日內向本院提出抗告狀。
                                      書記官  邱鈺婷
中　　華　　民　　國　　111 　年　　2 　　月　　16　　日
附表：
編號  1 2 3 罪名  瀆職 銀行法 銀行法 宣告刑  有期徒刑6月 有期徒刑1年10月 有期徒刑1年10月 犯罪日期  102年9月16日 101年12月21日 101年12月28日 偵查（自訴）機關年度案號  臺灣桃園地方檢察署103年度偵字第 13768號 臺灣桃園地方檢察署103年度偵字第13768號  最後事實審 法院 本院 本院   案號 107年度上易字第 596號 108年度重金上更一字第5號   判決日期 107年7月17日 109年6月30日  確定判決 法院 同上 最高法院   案號 同上 109年度台上字第4794號   確定日期 同上 110年9月1日